【裁判字號】    91,交訴,105
【裁判日期】    920227
【裁判案由】    公共危險等
【裁判全文】
臺灣板橋地方法院刑事判決                        九十一年度交訴字第一○五號
    公  訴  人  臺灣板橋地方法院檢察署檢察官
    被      告  乙○○
    輔  佐  人  丙○○
    被      告  己○○
    選任辯護人  王永春律師
                胡智忠律師
右列被告等因公共危險等案件，經檢察官提起公訴（九十年度偵字第一九四四六號、
九十一年度偵字第一八九五號)，本院判決如左：
    主      文
乙○○共同放火燒燬他人所有機車壹輛，致生公共危險，處有期徒刑壹年肆月，扣案
裝有汽油之寶特瓶壹只沒收之。緩刑肆年，緩刑期內付保護管束。
己○○共同放火燒燬他人所有機車壹輛，致生公共危險，處有期徒刑壹年肆月，扣案
裝有汽油之寶特瓶壹只沒收之；又連續服用酒類，不能安全駕駛動力交通工具而駕駛
，處有期徒刑肆月；又在供公眾往來之橋樑道路上逆向騎乘機車疾駛，致生往來之危
險，處有期徒刑肆月；應執行有期徒刑壹年拾月，扣案裝有汽油之寶特瓶壹只沒收之
。緩刑伍年，緩刑期內付保護管束。
    事      實
一、己○○基於服用酒類駕駛機車之概括犯意，明知自民國九十年十一月十六日晚間
    九時許起至十一時許止，在臺北縣泰山鄉某友人住處飲用高梁酒約五至六杯，已
    達酒醉不能安全駕駛動力交通工具之狀態，仍於酒後騎乘車牌號碼ＣＪＷ－六三
    ○號重型機車搭載乙○○在臺北縣泰山鄉境內供公眾往來之道路上行駛兜風；又
    為紓解乙○○不佳之心情，竟另基於放火之犯意聯絡，相偕於翌日即九十年十一
    月十七日凌晨一時許，撿拾無人所有之空寶特瓶二只至臺北縣泰山鄉○○路旁加
    油站，價購九五無鉛汽油注入所攜帶之空瓶中，再購買玻璃瓶裝啤酒二瓶共飲，
    於飲罄啤酒後，將先前購得之汽油倒入二啤酒瓶內，以撿拾所得之無人所有破布
    塞住瓶口攜行，於九十年十一月十七日凌晨二時三十分許，己○○騎乘前開機車
    搭載乙○○途經臺北縣泰山鄉○○路○段三三九號前，由坐在後座之乙○○以打
    火機將二只裝有汽油之啤酒瓶瓶口破布點燃後，接續朝停放在路旁騎樓（起訴書
    誤載為人行道，應予更正）之許李美桂所有車牌號碼ＱＧＳ－二八八號輕型機車
    投擲放火，使車牌號碼ＱＧＳ－二八八號輕型機車一輛為瓶身破碎所溢出之汽油
    及瓶口之火苗引燃焚燬，有延燒騎樓所在房屋、害及不特定人生命、財產之虞，
    致生公共危險；嗣於九十年十一月十七日晨三時許，己○○騎乘前開機車搭載乙○○行經臺北縣泰山鄉○○路○段一四五巷口，因失慎擦撞路旁車牌號碼Ｐ六－
    四六三Ｏ號自用小客車而摔倒在地，為警查獲，並扣得己○○、乙○○共有、內
    裝放火所餘汽油之寶特瓶一只，及在放火現場尋獲破璃碎片及碎布等物品，己○○於九十年十一月十七日三時六分許經醫檢抽血鑑驗結果，其全血酒精濃度，尚
    達二○六ＭＧ／ＤＬ（換算呼氣酒精濃度為每公升一點零三毫克）。
二、己○○承前服用酒類駕駛機車之概括犯意，明知自九十一年一月五日晚間八時許
    起至十一時許止，在臺北縣板橋市南雅夜市某ＫＴＶ店飲用啤酒約一公升及高梁
    酒一百五十ＣＣ，已達酒醉不能安全駕駛動力交通工具之狀態，猶於當日晚間十
    一時許，騎乘車牌號碼ＣＪＷ－六三○號重型機車沿臺北縣板橋市○○路往新莊
    市方向行駛，途經臺北縣板橋市與新莊市交界、供公眾往來之大漢橋橋樑道路，
    因見警察正在橋上進行臨檢，己○○明知逆向駕車行駛，將對其他車輛形成往來
    之危險，仍為逃避臨檢，循原上橋路段逆向騎乘前開機車疾駛，以逃離大漢橋，
    致生往來之危險，並在橋上逆向行駛時先後失慎撞及騎乘車牌號ＦＹＴ－七五二
    號重型機車之庚○○及騎乘車牌號碼ＳＦＷ－四九二號輕型機車之甲○○，造成
    庚○○受有右顱骨骨折併硬胼膜上血腫、頸椎外傷併第五、六頸椎半脫位、頭皮
    及雙手擦傷等傷害，甲○○受有手肘及臀部擦傷之傷害（過失傷害部分，已據庚○○及甲○○撤回告訴，由檢察官另行處分不起訴），己○○自己亦受有傷害，
    經警到場處理，將己○○送醫治療，於九十一年一月六日一時十四抽血檢驗結果
    ，己○○之全血酒精濃度，尚達二○一ＭＧ／ＤＬ（經換算呼氣酒精濃度為每公
    升一點零零五毫克）。
三、案經臺北縣政府警察局新莊分局及臺北縣政府警察局海山分局報請臺灣板橋地方
    法院檢察署檢察官偵查起訴。
    理      由
一、認定事實所憑之證據及理由：
（一）右揭共同放火事實，業據被告乙○○於警訊時自白綦詳，並就因心情不佳，搭
      乘被告己○○所騎乘車牌號碼ＣＪＷ－六三○號機車，在臺北縣泰山鄉三段三
      三九號前，手持臺灣啤酒玻璃瓶裝汽油點燃後擲向停放於路旁之機車，點火之
      動作，原由被告己○○為之，但被告己○○點火未果，而由其以防風點火機點
      燃等情，供述歷歷，核與證人戊○○之證言相符，且有內裝放汽油之寶特瓶一
      只，及在放火現場尋獲破璃碎片及碎布等物品扣案可資佐證。
（二）被告己○○於警、偵訊中坦承於右揭時、地，先後二度酒後騎乘機車，及為逃
      避臨檢而逆向行車撞及庚○○、甲○○等情，核與被告乙○○之供證及被害人
      庚○○、甲○○等指訴相符，並有道路交通事故調查報告表及診斷證明書在卷
      可佐，被告己○○於九十年十一月十七日三時六分許經醫檢抽血鑑驗結果，其
      全血酒精濃度，達於二○六ＭＧ／ＤＬ，於九十一年一月六日一時十四抽血檢
      驗結果，其全血酒精濃度，亦達二○一ＭＧ／ＤＬ，復有抽血檢驗報告附卷可
      考，經換算為呼氣酒精濃度值，分別為每公升一點零三毫克及每公升一點零零
      五毫克，參酌德國、美國之認定標準，對於酒精濃度呼氣已達每公升零點五五
   毫克（○‧五五MG/L）或血液濃度達百分之零點一一以上者，肇事率為一般正
      常人之十倍，已達「不能安全駕駛」之標準（見法務部八十八年五月十八日法
      檢字第○○一六六九號函，載法務部公報第二二八期第二十七頁至第二十八頁
      ），足認被告己○○前後二次酒後駕駛行為，已該當服用酒類不能安全駕駛動
      力交通工具駕駛之要件。
（三）許李美桂所有車牌號碼ＱＧＳ－二八八號輕型機車遭人放火焚燬，已據被害人
      許李美桂之夫丁○○於警訊中指陳歷歷，且有現場相片在卷可稽；又起火原因
      ，排除化學物品自燃、引擎過熱、電線短路、餘留火種等因素研判，以人為縱
      火所引燃之可能性較高，亦有臺北縣政府消防局第二大隊火災原因調查報告書
      存卷可參。
（四）卷附現場相片顯示，被焚燬之車牌號碼ＱＧＳ－二八八號輕型機車停放在路旁
      騎樓，且鄰近騎樓所在房屋，被告等放火燒燬前開機車，顯有危及騎樓所在房
      屋及鄰近房屋，以及居民生命、財產之虞，已生公共危險無疑；又被告己○○
      前開為逃避臨檢而逆向疾駛之行為，足使其車輛所在車道上其他順向行駛車輛
      難以順利前進，須停車待變或向兩旁閃避，產生類似壅塞道路之效果，且有發
      生對撞之高度蓋然性，致生往來之安全，亦至為灼然。
（五）綜上，本案事證明確，被告等犯行均堪予認定。
二、對於被告辯解本院之判斷：
（一）被告二人於本院均辯稱在飲罄之啤酒瓶內倒入汽油，及以撿拾無人所有破布塞
      住瓶口，係為攜至空地放火取樂，惟於車行途中，因被告乙○○欲點燃香煙時
      ，失慎燃及裝有汽油之啤酒瓶而倉皇丟棄，非蓄意放火燒燬他人機車云云。
（二）證人戊○○於警訊及本院訊問時，一致證陳九十年十一月十七日凌晨，伊駕車
      沿臺北縣泰山鄉○○路往五股方向行駛，行經明志路三段，遇被告乙○○、己○○二人共乘機車超越過伊之車子，伊尾隨在後，見渠等其中一人坐在機車後
      座，以打火機點燃所攜棍狀物二只後，以雙手高舉，再朝車子右側路邊停放之
      機車丟擲，引燃機車等語，顯係故意投擲放火，已徵被告乙○○所辯不實，況
      且手持裝有汽油之啤酒瓶二只坐在行進中之機車後座，衡情必騰出一手取出吸
      煙叨於口中，再以打火機點燃，又須抓緊裝有汽油之啤酒瓶二只，避免其內汽
      油溢出，且須遠離火源，同時須保持身體平衡，至為困難及不智，殊違常情，
      益徵被告等所辯，無非串飾卸責之詞，不足採信。
三、論罪科刑之理由：
（一）核被告乙○○所為，係犯刑法第一百七十五條第一項放火罪，被告己○○所為
      ，係犯刑法第一百七十五條第一項放火罪、同法第一百八十五條之三服用酒類
      不能安全駕駛動力交通工具罪、及同法第一百八十五條第一項妨害公眾往來安
      全罪。被告乙○○、己○○就所犯放火罪間，有犯意之聯絡及行為之分擔，皆
      為共同正犯。被告己○○前後二次服用酒類不能安全駕駛動力交通工具犯行間
      ，時間緊接，所犯構成要件相同顯係基於概括犯意反覆實施，為連續犯，應依
      刑法第五十六條規定，論以一罪並加重其刑。公訴人認被告二人放火犯行，係
      涉刑法第一百七十六條準放火罪名，固非無見，然刑法第一百七十六條之準放
      火罪，以其燒燬之原因係由於爆炸所致，亦即藉其爆風、高熱等急烈膨脹力，
      致其物毀壞或焚燬之義，如單純之以火藥、煤氣或本案藉擲碎玻璃瓶，使其內
      汽油溢出而為瓶口火苗引燃而放火之方法，並非利用其膨脹力使之炸燬者，應
      逕依放火罪論處，不成立該條之罪，最高法院八十四年年台上字第一一三四號
      判例亦宣示相同意旨，可供參考；茲以公訴人就被告準放火罪行，依刑法第一
      百七十六條準用同法第一百七十五條之結果，仍請依同法第一百七十五條第一
      項論處，本院即毋庸變更起訴法條裁判之，附此敘明。被告己○○所犯所犯上
      開三罪名間，犯意各別、構成要件迥不相侔，應予分論併罰。
（二）爰審酌被告二人犯罪動機、目的、所受刺激、所用手段、所生危害、智識程度
      、及犯罪後態度等一切情狀，分別量處如主文所示之刑，並就被告己○○部分
      定其應執行之刑，以示懲儆。末查被告二人均未曾受有期徒刑以上刑之宣告，
      有臺灣高等法院檢察署刑案紀錄簡覆表在卷可憑，渠等因年輕氣盛，思慮不周
      ，致罹刑章，歷此偵審教訓，應知戒慎而無再犯之虞，是依情節輕重，分別諭
      知其緩刑，緩刑期內均付保護管束，用資惕勵，並昭衿恤，以啟自新。
（三）扣案裝有汽油之寶特瓶一只，為被告二人撿拾無人所有之空寶特瓶至臺北縣泰
      山鄉○○路旁加油站價購九五無鉛汽油注入所得，已據被告乙○○於警訊中供
      明，參合前開事實，堪認屬被告二人共有供放火用餘之物，應依刑法第三十八
      條第一項第二款規定，併予宣告沒收；至於在放火現場尋獲扣案之破璃碎片及
      碎布等物品，已失通常效用，且價值甚違，又非違禁物，是未予沒收。
四、適用法條：
    刑事訴訟法第二百九十九條第一項前段，刑法第二十八條、第五十六條、第一百
    七十五條第一項、第一百八十五條第一項、第一百八十五條之三、第五十一條第
    五款、第七十四條第一款、第九十三條第一項、第三十八條第一項第二款，罰金
    罰鍰提高標準條例第一條前段。
本案經檢察官高智美到庭執行職務。
中      華      民      國    九十二    年      二      月    二十七    日
                                      臺灣板橋地方法院交通法庭
                                          法  官  蔡  新  毅
右正本證明與原本無異。
如不服本判決，應於判決送達後十日內，向本院提出上訴狀，上訴於臺灣高等法院。
                                          書記官  謝  麗  秋
中      華      民      國    九十二    年      二      月    二十七    日
※附錄本案論罪科刑主要法條全文※
中華民國刑法第一百七十五條：
放火燒燬前二條以外之他人所有物，致生公共危險者，處一年以上七年以下有期徒刑
。
放火燒燬前二條以外之自己所有物，致生公共危險者，處三年以下有期徒刑。
失火燒燬前二條以外之物，致生公共危險者，處拘役或三百元以下罰金。
中華民國刑法第一百八十五條：
損壞或壅塞陸路、水路、橋樑或其他公眾往來之設備或以他法致生往來之危險者，處
五年以下有期徒刑，拘役或五百元以下罰金。
因而致人於死者，處無期徒刑或七年以上有期徒刑。
致重傷者，處三年以上十年以下有期徒刑。
第一項之未遂犯罰之。
中華民國刑法第一百八十五條之三：
服用毒品、麻醉藥品、酒類或其他相類之物，不能安全駕駛動力交通工具而駕駛者，
處一年以下有期徒刑、拘役或三萬元以下罰金。


司法院資訊處製作；財團法人民間司法改革基金會備份。
